ACORDAO-COMPLETO-2548320

ACÓRDÃO 5266/2022 ATA 31/2022 - PRIMEIRA CÂMARA

VISTOS, relatados e discutidos estes autos de tomada de contas especial instaurada pelo Fundo Nacional de Saúde (FNS) , em razão da omissão no dever de prestar contas do Convênio 34832/2011, firmado com a Fundação de Saúde Cristo Rei, que tinha por objeto a "aquisição de material de uso único".
ACORDAM os Ministros do Tribunal de Contas da União, reunidos em sessão da Primeira Câmara, ante as razões expostas pelo Relator, em:
9.1. acolher as alegações de defesa apresentadas pelos Srs. Lúcio Mendes de Oliveira e Felix Rodrigues da Silva e pela Fundação de Saúde Cristo Rei;
9.2. rejeitar as razões de justificativa trazidas pelos Srs. Lúcio Mendes de Oliveira e Felix Rodrigues da Silva;
9.3. julgar regulares com ressalva as contas da Fundação de Saúde Cristo Rei, dando-lhe quitação, nos termos dos arts. 1º, inciso I, 16, inciso II, da Lei 8.443/1992, c/c o art. 18 e 23, inciso II, da mesma lei;
9.4. julgar irregulares as contas dos Srs. Lúcio Mendes de Oliveira e Felix Rodrigues da Silva (CPF 436.364.626 87) , com fundamento nos arts. 1º, inciso I, 16, inciso III, alínea "a", da Lei 8.443/1992, c/c os arts. 19, parágrafo único, e 23, inciso III, da mesma Lei, e com arts. 1º, inciso I, 209, inciso I, e § 4º, 210, § 2º, e 214, inciso III, do Regimento Interno;
9.5. aplicar aos responsáveis indicados no subitem anterior as multas individuais de R$ 18.000,00, com fulcro no art. 58, inciso I, da Lei 8.443/1992;
9.6. fixar o prazo de 15 (quinze) dias, a contar das datas da notificação, para que os responsáveis indicados no subitem anterior comprovem, perante o Tribunal (arts. 214, inciso III, alínea "a", e 269 do RI/TCU) , o recolhimento das referidas quantias aos cofres do Tesouro Nacional, atualizadas monetariamente, quando paga após seu vencimento, desde a data de prolação deste acórdão até a do efetivo recolhimento, na forma da legislação em vigor; 
9.7. autorizar a cobrança judicial das dívidas, caso não atendidas as notificações, nos termos do art. 28, inciso II, da Lei 8.443/1992; e
9.8. dar ciência deste acórdão aos Srs. Lúcio Mendes de Oliveira e Felix Rodrigues da Silva e à Fundação de Saúde Cristo Rei, bem como ao Fundo Nacional de Saúde.

Tomada de contas especial instaurada pelo Fundo Nacional de Saúde (FNS), em razão da omissão no dever de prestar contas do Convênio 34832/2011, firmado com a Fundação de Saúde Cristo Rei, que tinha por objeto a aquisição de material de uso único. Análise das alegações de defesa.

Primeira Câmara

Fundo Nacional de Saúde - MS.

3. Responsáveis: Felix Rodrigues da Silva (XXX.364.626-XX); Fundação de Saúde Cristo Rei (18.860.684/0001-67); e Lucio Mendes de Oliveira (XXX.942.496-XX).

13.1. Ministros presentes: Jorge Oliveira (na Presidência) e Benjamin Zymler (Relator).
13.2. Ministro-Substituto convocado: Marcos Bemquerer Costa.

BENJAMIN ZYMLER

Cuidam os autos de tomada de contas especial instaurada pelo Fundo Nacional de Saúde (FNS) , em razão da omissão no dever de prestar contas do Convênio 34832/2011, firmado com a Fundação de Saúde Cristo Rei, que tinha por objeto a "aquisição de material de uso único".
2.	Para a consecução da avença, foi previsto o aporte de R$ 155.329,62, à conta do concedente, sem contrapartida da convenente. O ajuste teve vigência de 28/12/2011 a 23/10/2019, com prazo para apresentação da prestação de contas fixado em 22/11/2019. Os valores supramencionados foram integralmente repassados pelo FNS.
3.	Na fase interna da tomada de contas especial, verificou-se a omissão no dever de prestar contas do convênio. Após a notificação dos responsáveis sem a elisão da irregularidade, o órgão concedente apurou a ocorrência de prejuízo no montante de R$ 155.329,62, tendo imputado responsabilidade aos Srs. Lúcio Mendes de Oliveira e Felix Rodrigues da Silva, na condição de dirigentes, e à Fundação de Saúde Cristo Rei.
4.	Submetidos os autos ao descortino desta Casa, determinei, mediante despacho, a citação dos gestores e da entidade supramencionada, bem como a audiência daqueles, pelos fatos indicados a seguir:
4.1.	Sr. Lúcio Mendes de Oliveira: "não cumprimento do prazo originalmente estipulado para prestação de contas do Convênio 34832/2011 (Siconv 757883) , cujo prazo encerrou-se em 22/11/2019"; e
4.2.	Sr. Felix Rodrigues da Silva: "não apresentação da prestação de contas do Convênio 34832/2011 (Siconv 757883/2011) , cujo prazo encerrou-se em 22/11/2019, e não fora apresentada por seu antecessor; e da não demonstração da impossibilidade de fazê-la".
5.	O auditor da SecexTCE analisou os argumentos apresentados, na forma da instrução transcrita parcialmente a seguir, com os ajustes que entendi pertinentes:
"13. 	Regularmente notificados, o Sr. Felix Rodrigues da Silva, a Fundação de Saúde Cristo Rei e o Sr. Lúcio Mendes de Oliveira apresentaram, individualmente (peças 68, 69 e 70, respectivamente) , documento subscrito pelos Srs. Felix e Lúcio, o primeiro, na condição de diretor-presidente da Fundação de Saúde, e o segundo, na condição de ex-presidente da mesma Fundação.
14, 	Alegaram, em síntese, que:
	a) o recurso foi utilizado dentro do Plano de Trabalho pactuado entre o Hospital (sic) e o Ministério da Saúde, dentro de seu prazo de vigência, faltando a prestação de contas (peças 68-70, p. 2) ;
	b) a lei não pretende punir o administrador que age com descuido, mas, sim, aquele que age com má-fé, com a intenção de ser desleal, desonesto, ignóbil, o que não ocorreu. Não há dolo na conduta da Entidade e de seus representantes, pois, o que ocorreu foi um descuido por parte do responsável pela apresentação da prestação de contas no tempo devido (peças 68-70, p. 2-3) ;
	c) pretendem sanar a irregularidade com a apresentação da prestação de contas integral juntada nos autos deste procedimento de TCE (peças 68-70, p. 3) ;
	d) de fato, restou caracterizada a omissão no dever de prestar contas, mas deve ser observado que, conforme a prestação de contas, ocorreu a boa e regular aplicação dos recursos objeto deste processo, em consonância ao Plano de Trabalho (peças 68-70, p. 3) .
15. 	Por fim, os responsáveis requereram:
	a) 	 o recebimento da justificativa, em razão de ter ocorrido uma falha da Entidade em não apresentar a devida prestação de contas no tempo devido; e
	b) a juntada da prestação de contas para as devidas análises, inclusive, desde já, a Fundação realizando a devolução do saldo remanescente, que esteve e estava aplicado até aquele momento, e, via de consequência, a aprovação com o arquivamento da presente TCE.
16. 	A análise das alegações de defesa e das razões de justificativas foram feitas na instrução à peça 73, cuja íntegra se reproduz aqui:
'Análises
32. 	Três pontos devem ser destacados da argumentação dos responsáveis: o reconhecimento da omissão do dever de prestar contas dos recursos repassados por conta do Convênio 34832/2011; a pretensão de sanar a irregularidade pela apresentação da prestação de contas diretamente ao TCU; e o argumento que os recursos foram utilizados conforme previsto no plano de trabalho do convênio.
33. 	Nenhum dos argumentos acima pode ser acolhido no sentido de sanar das irregularidades tratadas nestes autos. Senão, veja-se:
33.1. 	A omissão do dever de prestar contas é fato consumado. Além de os dirigentes da Fundação de Saúde não efetuarem a prestação das contas no prazo regulamentar, não o fizeram nem mesmo após as notificações promovidas pelo tomador de contas especiais, realizadas mediante os Ofícios Sistema 616, 617 e 618, de 24/12/2019 (peça 47, p. 5) . Logo, o argumento não pode ser acolhido como razões de justificativa aptas para descaracterizar a omissão do dever de prestar contas.
33.2. 	Quanto à pretensão de sanar a irregularidade caracterizada pela não comprovação da boa e regular aplicação dos recursos federais repassados à Fundação de Saúde Cristo Rei, a qual implica condenação pela devolução dos recursos ao FNS, esta não prospera porque não compete ao TCU analisar prestação de contas de convênios, mas ao órgão repassador, o Concedente, no caso, o Ministério da Saúde.
33.3. 	Em outros termos, compete originariamente ao órgão concedente apreciar a prestação de contas dos recursos que repassa mediante convênios, ajustes ou acordos congêneres. Assim, somente o MS pode aprovar ou rejeitar as contas do referido convênio.
33.4. 	Analisar prestação de contas de convênios não é atribuição do TCU. Este apenas aplica punição aos gestores que incidem na omissão do dever de prestar contas e condena os responsáveis ao restituir os valores em caso de não comprovação da boa e regular aplicação, quando, no seu campo de atuação, conclui pelas irregularidades.
33.5. 	De acordo com a jurisprudência do TCU, a documentação encaminhada diretamente ao Tribunal, referente aos recursos recebidos por intermédio de convênio, embora constituída de elementos de uma prestação de contas, não é suficiente para um ajuizamento da sua regularidade quando não apreciada pelo órgão concedente e pelo órgão de controle interno, por não se poderem suprimir instâncias de controle, sem o prejuízo de se anularem atribuições e competências (Acórdão 3/94 - 1ª Câmara - Ata  01/94; Acórdão 15/94 - 2ª Câmara - Ata 04/94; Acórdão 26/96  1ª Câmara - Ata  05/96; Acórdão 26/93 - Plenário - Ata 10/93) .
33.6. 	Quanto ao argumento de que houve a boa e regular aplicação dos recursos no objeto do convênio, somente a análise a ser empreendida pelo órgão concedente na prestação de contas do conveniado é que poderá garantir tal afirmação.
33.7. 	Segundo a jurisprudência do TCU, a omissão do dever de prestar contas, além da irregularidade do simples fato da omissão, pressupõe a irregularidade na aplicação dos recursos, diante da impossibilidade de estabelecer o nexo causal entre as despesas incorridas e o objeto do convênio.
34. 	Quanto à obrigação de prestar contas, a jurisprudência do TCU há muito se consolidou no sentido que incumbe ao gestor o ônus de produzir as evidências necessárias para comprovar o bom e regular emprego dos recursos públicos, em consonância às disposições contidas no art. 70, parágrafo único, da Constituição Federal, e no art. 93 do Decreto-Lei 200/1967. Dentre os inúmeros julgados nesse sentido, destaca-se excerto do voto condutor do Acórdão 2435/2015-TCU-Plenário, proferido pela Ministra Ana Arraes, nos termos que se seguem:
'8. Acompanho os pareceres, uma vez que não ficou comprovado o nexo de causalidade entre a documentação juntada aos autos e o objeto do convênio supostamente executado. Como consignou o MPTCU, não basta demonstrar a execução de um determinado objeto. É dever do gestor público, em especial em tomada de contas especial, aduzir elementos probatórios consistentes, coerentes e suficientes, hábeis a demonstrar, de forma inequívoca, o bom e correto emprego das verbas geridas, de acordo com as normas pertinentes.
9. O art. 30 da Instrução Normativa STN 1/1997, que regulamentava a aplicação de recursos transferidos por meio de convênio à época, determinava expressamente que as despesas serão comprovadas mediante documentos originais fiscais ou equivalentes, devendo as faturas, recibos, notas fiscais e quaisquer outros documentos comprobatórios serem emitidos em nome do convenente ou do executor, se for o caso, devidamente identificados com referência ao título e número do convênio.
Nessa mesma linha, é oportuno destacar os ensinamentos do Ministro Ubiratan Aguiar, em sua obra "Convênios e Tomadas de Contas Especiais", verbis:
Para comprovar a boa aplicação dos recursos é necessária a existência de uma série de nexos: o extrato bancário deve coincidir com a relação de pagamentos efetuados, que deve refletir as notas fiscais devidamente identificadas com o número do convênio, que devem ser coincidentes com a vigência do convênio e com as datas dos desembolsos ocorridos na conta específica.' (In Convênios e Tomadas de Contas Especiais: manual prático, 2ª ed. rev. e ampl., Ubiratan Aguiar et. al. Belo Horizonte: Fórum, 2005, p.43) .
35. 	Destarte, se o gestor, que no presente caso vem a ser o dirigente da Fundação convenente, não comprovar a boa e regular aplicação dos recursos públicos que estão sob sua tutela gerencial, a ele, solidariamente com a própria entidade convenente, será imputado o débito correspondente e a multa aplicável ao caso concreto. Trata-se, em verdade, da culpa presumida, pela incidência da culpa contra a legalidade, tendo em vista tratar-se de atos dos responsáveis que descumpriram a norma legal.
36. 	No que se refere à alegação de que não houve dolo na conduta dos dirigentes, destaca-se que as matérias sujeitas ao controle do TCU não são vinculadas a uma conduta dolosa do agente, basta a existência do elemento culpa por ação ou omissão, tendo em vista que a responsabilidade imputada aos responsáveis decorre do fato de que a eles recai a obrigação de comprovarem a boa e regular aplicação dos recursos públicos, por força do que dispõe o parágrafo único do art. 70 da Constituição Federal, e o art. 93 do Decreto-Lei 200/1967. Neste contexto, a possível ausência de dolo não o exime o dirigente, ou a entidade, de reparar o dano causado ao erário, haja vista não se tratar de sanção imposta, mas, dever recompor os prejuízos decorrentes de sua ação ou omissão. A jurisprudência do Tribunal é vasta neste sentido, a exemplo dos Acórdão 1517/2012-TCU-Primeira Câmara, Relator Ministro Valmir Campelo; 1.0851/2018Primeira Câmara, Relator Ministro Bruno Dantas; 2090/2018-Plenário, Relator Ministro José Múcio Monteiro
37. 	Diante do exposto, as alegações de defesa implícitas nos argumentos apresentados devem ser rejeitadas pelo TCU. Por via de consequência, o Tribunal deveria julgar as contas irregulares, condenar a Fundação de Saúde Cristo Rei e os Srs. Lúcio Mendes de Oliveira e Felix Rodrigues da Silva em débito e aplicar-lhes a multa prevista no art. 57 da Lei 8.443/1993.
38. 	Porém, tendo em vista que a análise da prestação de contas do Convênio 34832/2011 (Siconv 757883/2011) compete ao Ministério da Saúde, entendeu-se conveniente que a documentação que compõe as peças 68, 69 e 70 fossem encaminhadas à Superintendência Estadual do Ministério Saúde em Minas Gerais (SEMS/MG) para que esta informasse se a documentação interina seria suficiente para a aprovação das contas e para a elisão do débito.'
17. 	Ao fim, a instrução de peça 73 propôs realizar diligenciar, à Superintendência Estadual do Ministério da Saúde em Minas Gerais (SEMS/MG) , para que esta, no prazo de trinta dias, informasse se a documentação contida nas peças 68, 69 e 70 seria suficiente para a aprovação das contas do Convênio 34832/2011, Siafi 757883, e para a elisão do débito, no todo ou em parte.
18. 	A proposição foi anuída pela SecexTCE (peças 74 e 75) .
19. 	A diligência então proposta foi realizada mediante o Ofício 1.286/2021-TCU/Seproc, de 21/1/2021 (peça 78) , e a resposta do NEMS/MG consta da peça 80, encaminhada ao TCU, em 5/3/2021.
ANÁLISE DOS PRESSUPOSTOS DE PROCEDIBILIDADE DA IN/TCU 71/2012
Avaliação de Viabilidade do Exercício do Contraditório e Ampla Defesa
20.	Verifica-se que não houve o transcurso de mais de dez anos desde o fato gerador sem que tenha havido a notificação dos responsáveis pela autoridade administrativa federal competente (art. 6º, inciso II, c/c art. 19, da IN/TCU 71/2012, modificada pela IN/TCU 76/2016) , uma vez que o fato gerador da irregularidade sancionada ocorreu em 24/10/2019, e os responsáveis foram notificados sobre as irregularidades, pela autoridade administrativa competente, conforme abaixo:
20.1.	Lúcio Mendes de Oliveira, por meio do ofício acostado à peça 31, recebido em 6/1/2020, conforme AR (peça 35) ;
20.2. 	Felix Rodrigues da Silva, por meio do ofício acostado à peça 29, recebido em 3/1/2020, conforme AR (peça 33) ; e
20.3.	Fundação de Saúde Cristo Rei, por meio do ofício acostado à peça 30, recebido em 8/1/2020, conforme AR (peça 34) .
Valor de Constituição da TCE
21. 	Verifica-se, ainda, que o valor atualizado do débito apurado (sem juros) , em 1º/1/2017, era de R$ 199.645,16, portanto, superior ao limite mínimo de R$ 100.000,00, na forma estabelecida conforme os arts. 6º, inciso I, e 19, da IN/TCU 71/2012, modificada pela IN/TCU 76/2016.
Verificação da Existência de Outros Débitos
22. 	Informa-se que não foi encontrado débito imputável aos responsáveis Lúcio Mendes de Oliveira (CPF XXX.942.496-XX) e Felix Rodrigues da Silva (CPF XXX.364.626-XX) em outros processos no Tribunal.
23.	Informa-se que foi encontrado débito imputável a responsável arrolado nestes autos em outra TCE registrada no sistema e-TCE:
	Responsável
	TCE

	Fundação de Saúde Cristo Rei
	1310/2019 (R$ 59.666,11) - Aguardando pronunciamento do supervisor

EXAME TÉCNICO			
Esgotamento da via administrativa do Ministério da Saúde para ressarcimento do dano
24. 	Oportuno consignar que, nos termos do art. 23, § 1º, do Decreto 7.827/2012, que regulamenta a Lei Complementar 141/2012, e item 9.3.5.2, do Acórdão 1072/2017-TCU-Plenário (Relator Min. Bruno Dantas) , foram esgotadas, na via administrativa de controle interno do Ministério da Saúde, as medidas para ressarcimento do dano, conforme notificações aos responsáveis informadas no relatório do tomador de contas especiais (peça 47, p. 5) .
Caracterização das irregularidades geradoras do dano ao erário e individualização das condutas
25. 	Da análise dos documentos presentes nos autos, verifica-se que Lúcio Mendes de Oliveira (CPF XXX.942.496-XX) , Felix Rodrigues da Silva (CPF XXX.364.626-XX) e a Fundação de Saúde Cristo Rei (CNPJ 18.860.684/0001-67) eram as pessoas responsáveis pela gestão e execução dos recursos federais recebidos por meio do Convênio 34832/2011, registro Siafi 757883, tendo o prazo final para apresentação da prestação de contas expirado em 23/10/2019.
26. 	Verifica-se que foi dada oportunidade de defesa aos agentes responsabilizados na fase interna, em obediência aos princípios constitucionais que asseguram o direito ao contraditório e à ampla defesa (art. 5º, inciso LV, da Constituição Federal) , conforme detalhado no item "Análise dos Pressupostos de Procedibilidade da IN/TCU 71/2012", subitem "	Avaliação de Viabilidade do Exercício do Contraditório e Ampla Defesa".
27.	Entretanto, os responsáveis não apresentaram justificativas para elidir as irregularidades e não recolheram o montante devido aos cofres do FNS/MS, razão pela qual suas responsabilidades devem ser mantidas.
28. 	De acordo com as análises empreendidas na instrução precedente (peça 56) , as irregularidades descritas no relatório do tomador de contas, bem como as respectivas condutas identificadas, que deram origem a esta TCE, podem ser melhor descritas da forma que se segue. A estrutura adotada nesta instrução reflete a matriz de responsabilização (peça 55) :
29. 	Irregularidade 1: não comprovação da boa e regular aplicação dos recursos federais repassados à Fundação de Saúde Cristo Rei/MG, em face da omissão no dever de prestar contas dos valores transferidos, no âmbito do convênio 34832/2011 (Siconv 757883/2011) , descrito como "Aquisição de material de uso único", no período de 28/12/2011 a 23/10/2019, cujo prazo encerrou-se em 22/11/2019.
29.1. 	Fundamentação para o encaminhamento:
29.1.1.	Como restou caracterizada a omissão no dever de prestar contas, verifica-se a não comprovação da boa e regular aplicação dos recursos objeto deste processo.
29.1.2. 	Nesse diapasão, cabe ressaltar que é pacífica a jurisprudência deste Tribunal no sentido de que compete, ao gestor, o ônus de provar a aplicação regular dos recursos que lhe foram confiados (Acórdão 974/2018-TCU-Plenário, Relator: Bruno Dantas; 511/2018 - Plenário, Relator: Aroldo Cedraz; 3.875/2018 - Primeira Câmara, Relator: Vital do Rêgo; 1.983/2018  Primeira Câmara, Relator: Bruno Dantas; 1.294/2018 - Primeira Câmara, Relator: Bruno Dantas; 3.200/2018 - Segunda Câmara, Relator: Aroldo Cedraz; 2.512/2018  Segunda Câmara, Relator: Aroldo Cedraz; 2.384/2018 - Segunda Câmara, Relator: José Múcio Monteiro; 2.014/2018 - Segunda Câmara, Relator: Aroldo Cedraz; 901/2018  Segunda Câmara, Relator: José Múcio Monteiro; entre outros) .
29.1.3.	Acerca da responsabilidade solidária da pessoa jurídica da fundação e de seus diretores, cabe destacar o teor da Súmula TCU 286:
"A pessoa jurídica de direito privado destinatária de transferências voluntárias de recursos federais feitas com vistas à consecução de uma finalidade pública responde solidariamente com seus administradores pelos danos causados ao erário na aplicação desses recursos."
29.2. 	Evidências da irregularidade: documentos técnicos presentes nas peças 14, 15, 25 e 28.
29.3.	Normas infringidas: art. 37, caput, c/c o art. 70, parágrafo único, da Constituição da República Federativa do Brasil; art. 93, do Decreto-lei 200/1967; art. 66, do Decreto 93.872/1986; inciso I do § 1º do art.  63 da Portaria Interministerial MPOG/MF/CGU 127/2008; Cláusula décima, do Termo de Convênio 34832/2011 (Siconv 757883/2011) .
29.4. 	Débito relacionado aos responsáveis Lúcio Mendes de Oliveira (CPF XXX.942.496-XX) , Felix Rodrigues da Silva (CPF XXX.364.626-XX) e Fundação de Saúde Cristo Rei (CNPJ 18.860.684/0001-67) :
	Data de ocorrência
	Valor histórico (R$) 

	4/7/2013
	155.329,62

                   Valor atualizado do débito (sem juros) , em 21/8/2020: R$ 223.441,66
29.5. 	Cofre credor: Fundo Nacional de Saúde - MS.
29.6.	Responsável: Fundação de Saúde Cristo Rei (CNPJ: 18.860.684/0001-67) .
29.6.1.	Conduta: não demonstrar a boa e regular aplicação dos recursos federais recebidos e geridos por meio do instrumento em questão, no período de 28/12/2011 a 23/10/2019, em face da omissão na prestação de contas, cujo prazo encerrou-se em 22/11/2019.
29.6.2.	Nexo de causalidade: a conduta descrita impediu o estabelecimento do nexo causal entre as possíveis despesas efetuadas com os recursos recebidos, no âmbito do instrumento em questão, no período de 28/12/2011 a 23/10/2019.
29.6.3.	Culpabilidade: não há excludentes de ilicitude, de culpabilidade e de punibilidade; é razoável supor que o administrador responsável pela pessoa jurídica tinha consciência da ilicitude de sua conduta; era exigível conduta diversa da praticada, qual seja, desincumbir-se do seu dever por meio da apresentação da prestação de contas no prazo e forma devidos.
29.7.	Responsável: Lúcio Mendes de Oliveira (CPF XXX.942.496-XX) .
29.7.1.	Conduta: não demonstrar a boa e regular aplicação dos recursos federais recebidos e geridos por meio do instrumento em questão, no período de 28/12/2011 a 23/10/2019, em face da omissão na prestação de contas, cujo prazo encerrou-se em 22/11/2019.
29.7.2. 	Nexo de causalidade: a conduta descrita impediu o estabelecimento do nexo causal entre as possíveis despesas efetuadas com os recursos recebidos, no âmbito do instrumento em questão, no período de 28/12/2011 a 23/10/2019.
29.7.2. 	Culpabilidade: não há excludentes de ilicitude, de culpabilidade e de punibilidade; é razoável supor que o responsável tinha consciência da ilicitude de sua conduta; era exigível conduta diversa da praticada, qual seja, desincumbir-se do seu dever por meio da apresentação da prestação de contas no prazo e forma devidos.
29.8. 	Responsável: Felix Rodrigues da Silva (CPF XXX.364.626-XX) .
29.8.1. 	Conduta: não demonstrar a boa e regular aplicação dos recursos federais recebidos e geridos por meio do instrumento em questão, no período de 28/12/2011 a 23/10/2019, em face da omissão na prestação de contas, cujo prazo encerrou-se em 22/11/2019.
29.8.2. 	Nexo de causalidade: a conduta descrita impediu o estabelecimento do nexo causal entre as possíveis despesas efetuadas com os recursos recebidos, no âmbito do instrumento em questão, no período de 28/12/2011 a 23/10/2019.
29.8.3. 	Culpabilidade: não há excludentes de ilicitude, de culpabilidade e de punibilidade; é razoável supor que o responsável tinha consciência da ilicitude de sua conduta; era exigível conduta diversa da praticada, qual seja, desincumbir-se do seu dever por meio da apresentação da prestação de contas no prazo e forma devidos.
29.9. 	Encaminhamento: citação.
30.	Irregularidade 2: não cumprimento do prazo originalmente estipulado para prestação de contas do Convênio 34832/2011 (Siconv 757883) , descrito como "Aquisição de material de uso único", cujo prazo encerrou-se em 22/11/2019.
30.1. 	Fundamentação para o encaminhamento:
30.1.1.	A omissão no dever de prestar contas no prazo devido configura grave infração à norma legal, nos termos do art. 8º, da Lei 8.443/1992, bem como do art. 84, do DecretoLei 200/1967. Aliás, a inobservância do dever formal de prestar contas atenta contra o art. 70, parágrafo único, da Constituição Federal.
30.1.2. 	Assim, cabe ao gestor, cujo mandato coincidir com o vencimento do prazo para tal mister, desincumbir-se desse dever jurídico, apresentando formalmente toda a documentação exigida pela legislação, a título de prestação de contas. Na impossibilidade de fazê-lo, deverá adotar as medidas legais para o resguardo do patrimônio público.
30.1.3.	Deixar de prestar contas quando se está obrigado a fazê-lo, no prazo e forma estabelecidos pela legislação, constitui irregularidade grave, nos termos da lei e da jurisprudência do TCU (Acórdão 6897/2018-TCU-Segunda Câmara, Rel. Min. Aroldo Cedraz; Acórdão 6730/2018-TCU-Primeira Câmara, Rel. Min. Benjamin Zymler; Acórdão 2628/2004-TCU-Primeira Câmara, Rel. Min. Augusto Sherman; Acórdão 5770/2009-TCU-Primeira Câmara, Rel. Min. Walton Alencar Rodrigues) .
30.2.	Evidências da irregularidade: documentos técnicos presentes nas peças 14, 15, 28, 37 e 43.
30.3. 	Normas infringidas: art. 37, caput, c/c o art. 70, parágrafo único, da Constituição da República Federativa do Brasil; art. 93, do Decreto-lei 200/1967; art. 66, do Decreto 93.872/1986; Cláusula Décima do Termo de Convênio 34832/2011 (Siconv 757883) .
30.4.	Responsável: Lúcio Mendes de Oliveira (CPF XXX.942.496-XX) .
30.4.1.	Conduta: descumprir o prazo originalmente estipulado para prestação de contas dos recursos federais recebidos à conta do instrumento em questão, o qual se encerrou em 22/11/2019.
30.4.2.	Nexo de causalidade: a conduta descrita impediu o estabelecimento do nexo causal entre as possíveis despesas efetuadas com os recursos recebidos, no âmbito do instrumento em questão, no período de 28/12/2011 a 23/10/2019.
30.4.3. 	Culpabilidade: não há excludentes de ilicitude, de culpabilidade e de punibilidade; é razoável supor que o responsável tinha consciência da ilicitude de sua conduta; era exigível conduta diversa da praticada, qual seja, desincumbir-se do seu dever por meio da apresentação da prestação de contas no prazo e forma devidos.
30.5.	Encaminhamento: audiência.
31. 	Irregularidade 3: não apresentação da prestação de contas do Convênio 34832/2011 (Siconv 757883/2011) , descrito como "Aquisição de material de uso único", cujo prazo encerrou-se em 22/11/2019 e não foi apresentada por seu antecessor; e não demonstração da impossibilidade de fazêlo.
31.1.	Fundamentação para o encaminhamento:
31.1.1. 	O presidente sucessor está sendo responsabilizado pelo descumprimento da obrigação de prestar contas dos recursos ora questionados, pois seu antecessor, à frente da instituição beneficiária, não cumpriu a referida obrigação prevista para a data de 21/11/2019, na sua gestão, bem como não tomou as providências necessárias para o resguardo do patrimônio público.
31.1.2.	No tocante à delimitação de responsabilidades entre antecessor e sucessor na gestão descentralizada de recursos federais, em se tratando de transferências voluntárias, é entendimento consolidado no TCU de que a obrigação de prestar contas atinge não somente o gestor dos recursos transferidos, como também o seu sucessor.
31.1.3.	No entanto, se o sucessor fica impossibilitado de prestar contas dos recursos utilizados em gestão anterior, porque o seu antecessor não lhe repassou os documentos necessários para essa prestação, a jurisprudência reconhece a possibilidade do sucessor ter afastada a sua responsabilidade, no caso de terem sido adotadas as medidas legais visando ao resguardo do patrimônio público.
31.1.4.	São duas as condições cumulativas e indispensáveis ao afastamento da corresponsabilidade do mandatário sucessor, a saber: a) demonstração da impossibilidade de prestar contas dos recursos geridos pelo antecessor; e b) adoção de medida destinada ao resguardo do patrimônio público.
31.1.5. 	Destarte, cumpre ouvir-se o sucessor em audiência para que apresente suas razões de justificativa para o ato omissivo a este ora imputado.
31.2. 	Evidências da irregularidade: documentos técnicos presentes nas peças 14, 15, 37 e 41.
31.3.	Normas infringidas: art. 37, caput, c/c o art. 70, parágrafo único, da Constituição da República Federativa do Brasil; art. 93, do Decreto-lei 200/1967; art. 66, do Decreto 93.872/1986; e Cláusula Décima do Termo de Convênio 34832/2011 (Siconv 757883/2011) .
31.4. 	Responsável: Felix Rodrigues da Silva (CPF XXX.364.626-XX) .
29.4.1.	Conduta: não apresentar a prestação de contas dos recursos federais recebidos à conta do instrumento em questão, o qual se encerrou em 22/11/2019, e não fora feito pelo seu antecessor, à frente da Fundação, bem como não apresentar justificativas ao concedente que demonstrassem a existência de impedimento de prestar contas.
31.4.2.	Nexo de causalidade: a conduta descrita impediu o estabelecimento do nexo causal entre as possíveis despesas efetuadas com os recursos recebidos, no âmbito do instrumento em questão.
31.4.3.	Culpabilidade: não há excludentes de ilicitude, de culpabilidade e de punibilidade; é razoável supor que o responsável tinha consciência da ilicitude de sua conduta; era exigível conduta diversa da praticada, qual seja, desincumbir-se do seu dever por meio da apresentação da prestação de contas no prazo e forma devidos, ou o oferecimento de justificativas no sentido de que adotou medidas administrativas que estavam ao seu alcance, para obter a documentação necessária à prestação de contas, mas encontrou dificuldades concretas que o impediram de prestar contas.
31.5. 	Encaminhamento: audiência.
32. 	Em consulta às bases de dados de sistemas corporativos custodiados pelo TCU, realizada na data de 22/8/2020, verificou-se que os responsáveis também não apresentaram contas junto ao instaurador e continuavam inadimplentes.	
Verificação do Prazo de Prescrição da Pretensão Punitiva
33. 	Vale ressaltar que a pretensão punitiva do TCU, conforme Acórdão 1441/2016-TCU-Plenário, Relator Min. Benjamin Zymler, que uniformizou a jurisprudência acerca dessa questão, subordina-se ao prazo geral de prescrição indicado no art. 205, do Código Civil, que é de dez anos, contado da data de ocorrência da irregularidade sancionada, nos termos do art. 189, do Código Civil, sendo este prazo interrompido pelo ato que ordenar a citação, a audiência ou a oitiva dos responsáveis.
34. 	No caso em exame, não ocorreu a prescrição, uma vez que a irregularidade sancionada se deu em 22/11/2019, e o ato de ordenação da citação aconteceu em 10/9/2020 (peça 58) , portanto, em prazo inferior a dez anos.
Análise da Diligência ao NEMS/MG
35. 	A resposta da Superintendência Estadual do Ministério da Saúde em Minas Gerais, veiculada no Despacho MG/SECON/MG/SEMS/SE/MS, de 12/2/2021 (peça 80) , referente à análise da prestação de contas intempestiva, informou que:
	a) a convenente enviou a prestação de contas em 16/12/2020. A entidade comprovou ainda o recolhimento, ao órgão concedente, do saldo remanescente existente na conta específica do convênio (R$ 149.697,12) , em 30/11/2020, mediante Guia de Recolhimento da União; e
	b) constatou-se a presença dos elementos necessários para comprovação das despesas realizadas, demonstrando-se a aplicação regular dos recursos repassados pelo Convênio 757883/2011, sendo assim, por meio do Parecer 5/2021-MG/SECON/MG/SEMS/SE/MS, de 13/1/2021, concluiu-se pela aprovação das contas sob o aspecto financeiro.
36. 	A aprovação das contas do Convênio 757883/2011 pelo concedente desconstitui a Irregularidade 1, qual seja, a não comprovação da boa e regular aplicação dos recursos federais repassados à Fundação de Saúde Cristo Rei/MG, em face da omissão no dever de prestar contas dos valores transferidos, mas não as demais irregularidades tratadas neste processo.
37. 	Sendo assim, o Tribunal deve acolher as alegações de defesa relacionadas à não comprovação da boa e regular aplicação dos recursos federais repassados à Fundação de Saúde Cristo Rei/MG, e rejeitar as relacionadas ao não cumprimento do prazo originalmente estipulado para prestação de contas do Convênio 34832/2011, descrito como "Aquisição de material de uso único", cujo prazo encerrou-se em 22/11/2019, e à não apresentação da prestação de contas do Convênio 34832/2011 (Siconv 757883/2011) , descrito como "Aquisição de material de uso único", cujo prazo encerrou-se em 22/11/2019, e não foi apresentada por seu antecessor; e não demonstração da impossibilidade de fazê-lo.
38. 	Consequentemente, o Tribunal deve julgar regulares com ressalvas as contas da Fundação de Saúde Cristo Rei (18.860.684/0001-67) , dando-lhe quitação. Por outro lado, deve julgar irregulares as contas dos Sr. Lúcio Mendes de Oliveira (XXX.942.496-XX) , em face de descumprir o prazo originalmente estipulado para prestação de contas dos recursos federais recebidos à conta do instrumento em questão, o qual se encerrou em 22/11/2019, e do Sr. Felix Rodrigues da Silva (XXX.364.626-XX) , em face da não apresentação da prestação de contas do Convênio 34832/2011, descrito como "Aquisição de material de uso único", cujo prazo encerrou-se em 22/11/2019, e não foi apresentada por seu antecessor; e não demonstração da impossibilidade de fazê-lo, condenando-os, ao pagamento da multa prevista no art. 58, inciso I, da Lei 8.443/1992.
CONCLUSÃO
39. 	Os Srs. Lúcio Mendes de Oliveira (CPF XXX.942.496-XX) e Felix Rodrigues da Silva (CPF XXX.364.626-XX) e a Fundação de Saúde Cristo Rei (CNPJ 18.860.684/0001-67) foram citados em relação à não comprovação da boa e regular aplicação dos recursos federais repassados à Fundação de Saúde Cristo Rei/MG, em face da omissão no dever de prestar contas dos valores transferidos, no âmbito do Convênio 34832/2011. Todavia, o Núcleo Estadual do Ministério da Saúde/MG informou a aprovação das contas do referido convênio.
40. 	Além das citações, os Srs. Lúcio Mendes de Oliveira (CPF XXX.942.496-XX) e Felix Rodrigues da Silva (CPF XXX.364.626-XX) foram ouvidos em audiência, em face de descumprir o prazo originalmente estipulado para prestação de contas e de não apresentar a prestação de contas do Convênio 34832/2011, que não fora apresentada por seu antecessor, respectivamente. Não apresentaram razões de justificativa capazes de ilidir as irregularidades.
41. 	Por via de consequência, o Tribunal deve julgar regulares com ressalvas as contas da Fundação de Saúde Cristo Rei (CNPJ 18.860.684/0001-67) , dando-lhe quitação, e julgar irregulares as contas dos Sr. Lúcio Mendes de Oliveira (CPF XXX.942.496-XX) e Felix Rodrigues da Silva (CPF XXX.364.626-XX) , condenando-os, individualmente, ao pagamento da multa prevista no art. 58, inciso I, da lei 8.443/1992.
PROPOSTA DE ENCAMINHAMENTO
42. 	Diante do exposto, submete-se os autos à consideração superior, propondo ao Tribunal:
	a) acolher as alegações de defesa apresentadas pelos Srs. Lúcio Mendes de Oliveira (CPF XXX.942.496-XX) e Felix Rodrigues da Silva (CPF XXX.364.626-XX) e pela Fundação de Saúde Cristo Rei (CNPJ 18.860.684/0001-67) ;
	b) rejeitar as razões de justificativa apresentadas pelos Srs. Lúcio Mendes de Oliveira (CPF XXX.942.496-XX) e Felix Rodrigues da Silva (CPF XXX.364.626-XX) ;
	c) 	julgar regulares com ressalva, nos termos dos arts. 1º, inciso I, 16, inciso II, da Lei 8.443/1992, c/c o art. 18 e 23, inciso II, da mesma lei, as contas da Fundação de Saúde Cristo Rei (18.860.684/0001-67) , dando-lhe quitação;
	d) com fundamento nos arts. 1º, inciso I, 16, inciso III, alínea "a", da Lei 8.443/1992, c/c os arts. 19, parágrafo único, e 23, inciso III, da mesma Lei, e com arts. 1º, inciso I, 209, inciso I, e § 4º, 210, § 2º, e 214, inciso III, do Regimento Interno, que sejam julgadas irregulares as contas dos Srs. Lúcio Mendes de Oliveira (CPF XXX.942.496-XX) e Felix Rodrigues da Silva (CPF 436.364.62687) , na condição de dirigentes da Fundação de Saúde Cristo Rei, entidade convenente;
	e)	 aplicar aos Srs. Lúcio Mendes de Oliveira (CPF XXX.942.496-XX) e Felix Rodrigues da Silva (CPF XXX.364.626-XX) , individualmente, a multa prevista no art. 58, inciso I, da Lei 8.443/1992, c/c o art. 268, inciso I, do Regimento Interno, fixando-lhes o prazo de 15 (quinze) dias, a contar das notificações, para comprovarem, perante o Tribunal (art. 214, inciso III, alínea "a", do Regimento Interno) , os recolhimentos das dívidas aos cofres do Tesouro Nacional, atualizadas monetariamente desde a data do acórdão a ser proferido até a dos efetivos recolhimentos, se forem pagas após o vencimento, na forma da legislação em vigor;
	e)		 autorizar, desde logo, nos termos do art. 28, inciso II, da Lei 8.443/1992, a cobrança judicial das dívidas, caso não atendidas as notificações;
	f)	 autorizar, caso seja de interesse dos responsáveis, o pagamento das dívidas em 36 parcelas mensais e consecutivas, nos termos do art. 26, da Lei 8.443/1992, c/c o art. 217, do Regimento Interno, fixando-lhes o prazo de quinze dias, a contar do recebimento da notificação, para comprovarem, perante o Tribunal, o recolhimento da primeira parcela, e de trinta dias, a contar da parcela anterior, para comprovarem o recolhimento das demais parcelas, atualizadas monetariamente, na forma prevista na legislação em vigor;
	g)		 encaminhar cópia da deliberação que vier a ser proferida ao Núcleo Estadual do Ministério da Saúde em Minas Gerais e aos responsáveis."
6.	O corpo diretivo da unidade técnica e o Ministério Público junto ao TCU aquiesceram ao aludido encaminhamento.
	É o relatório.

não há.

Subprocurador-Geral Lucas Rocha Furtado.

TOMADA DE CONTAS ESPECIAL. CONVÊNIO. OMISSÃO NO DEVER DE PRESTAR CONTAS. CITAÇÃO DA ENTIDADE CONVENENTE E DE SEUS DIRIGENTES. AUDIÊNCIA DAS PESSOAS FÍSICAS. APRESENTAÇÃO DA DOCUMENTAÇÃO RELATIVA ÀS DESPESAS APÓS A CITAÇÃO. ANÁLISE DA PRESTAÇÃO DE CONTAS PELO ÓRGÃO CONCEDENTE. ELISÃO DO DÉBITO E ACOLHIMENTO DAS ALEGAÇÕES DE DEFESA. OMISSÃO CONFIGURADA. CONTAS IRREGULARES SEM IMPUTAÇÃO DO DÉBITO E COM APLICAÇÃO DE MULTA.

TOMADA DE CONTAS ESPECIAL (TCE)

Secretaria de Controle Externo de Tomada de Contas Especial (SecexTCE).

Cuidam os autos de tomada de contas especial instaurada pelo Fundo Nacional de Saúde (FNS) , em razão da omissão no dever de prestar contas do Convênio 34832/2011, firmado com a Fundação de Saúde Cristo Rei, que tinha por objeto a "aquisição de material de uso único".
2.	Para a consecução da avença, foi previsto o aporte de R$ 155.329,62, à conta do concedente, sem contrapartida da convenente. O ajuste teve vigência de 28/12/2011 a 23/10/2019, com prazo para apresentação da prestação de contas fixado em 22/11/2019. Os valores supramencionados foram integralmente repassados pelo FNS.
3.	Na fase interna da tomada de contas especial, verificou-se a omissão no dever de prestar contas do convênio. Após a notificação dos responsáveis sem a elisão da irregularidade, o órgão concedente apurou a ocorrência de prejuízo no montante de R$ 155.329,62, tendo imputado responsabilidade aos Srs. Lúcio Mendes de Oliveira e Felix Rodrigues da Silva, na condição de dirigentes, e à Fundação de Saúde Cristo Rei.
4.	Submetidos os autos ao descortino desta Casa, determinei, mediante despacho, a citação dos gestores e da entidade supramencionada, bem como a audiência daqueles, pelos fatos indicados a seguir:
4.1.	Sr. Lúcio Mendes de Oliveira: "não cumprimento do prazo originalmente estipulado para prestação de contas do Convênio 34832/2011 (Siconv 757883) , cujo prazo encerrou-se em 22/11/2019"; e
4.2.	Sr. Felix Rodrigues da Silva: "não apresentação da prestação de contas do Convênio 34832/2011 (Siconv 757883/2011) , cujo prazo encerrou-se em 22/11/2019, e não fora apresentada por seu antecessor; e da não demonstração da impossibilidade de fazê-la".
5.	Em resposta, os defendentes admitiram a irregularidade e buscaram justificá-la, ressaltando que a omissão no dever de prestar contas ocorreu por descuido e que não agiram com dolo. Ademais, fizeram juntar a documentação relativa à execução da avença, requerendo a sua análise.
6.	Nesse contexto, a SecexTCE realizou diligência junto à Superintendência Estadual do Ministério da Saúde em Minas Gerais (SEMS/MG) , a qual assinalou que os elementos apresentados se mostravam aptos para comprovação das despesas realizadas, tendo concluído pela aprovação das contas da avença sob o aspecto financeiro, nos termos do Parecer 5/2021-MG/SECON/MG/SEMS/SE/MS, de 13/1/2021.
7.	Diante desse quadro, a unidade técnica concluiu que as alegações de defesa dos responsáveis podiam ser acolhidas, devido à elisão do débito. Quanto à omissão no dever de prestar contas, a SecexTCE entendeu que as razões justificativas deveriam ser rejeitadas, pois além de os dirigentes não apresentarem a prestação das contas no prazo regulamentar, não o fizeram "mesmo após as notificações promovidas pelo tomador de contas especiais, realizadas mediante os Ofícios Sistema 616, 617 e 618, de 24/12/2019". 
8.	Sendo assim, alvitrou que as contas da Fundação de Saúde Cristo Rei fossem julgadas regulares com ressalva; que as contas dos demais responsáveis fossem julgadas irregulares, sem imputação de débito e com aplicação de multas individuais fundadas no art. 58, inciso I, da Lei 8.443/1992.
9.	O corpo diretivo da unidade técnica e o Ministério Público junto ao TCU aquiesceram ao aludido encaminhamento.
10.	Feito esse necessário resumo, passo a decidir.
11.	Conforme o órgão concedente, a Fundação de Saúde Cristo Rei demonstrou a realização de despesas correspondentes a R$ 48.751,78, tendo devolvido o saldo remanescente na conta específica, no montante de R$ 149.697,12. Isso implica que a execução do convênio não acarretou dano ao Erário, apesar de o seu objeto ter sido realizado apenas parcialmente (aproximadamente 31,4%) .
12.	Diante da inexistência de débito, cabe acolher as alegações de defesa apresentadas pelas partes, conforme proposto nos pareceres anteriores.
13.	Quanto à irregularidade que motivou a audiência, entendo que as justificativas apresentadas não devem ser acolhidas, uma vez que os dirigentes da entidade somente cumpriram a obrigação constitucional de prestar contas, após a sua citação, na fase externa da presente tomada de contas especial.
14.	A propósito, cabe invocar a jurisprudência desta Casa, no sentido de que o chamamento dos responsáveis pelo TCU é o marco temporal a partir do qual a eventual apresentação da documentação relativa à execução das despesas não descaracteriza a omissão (Acórdão 4816/2017-TCU-Segunda Câmara, 162/2019-1ª Câmara, 1.792/2020-1ª Câmara) .
15.	Dito isso, passo a verificar os requisitos e as circunstâncias para a aplicação e dosimetria da sanção.
16.	Conforme assinalei em outras oportunidades, a não comprovação da regular utilização dos recursos públicos devido à omissão no dever de prestar contas constitui uma infração que revela grave desleixo com a coisa pública e que se concretiza a partir de um comportamento com grave inobservância do dever de cuidado, ou seja, com grave negligência.
17. 	Sendo assim, compreendo que a atitude do responsável é passível de ser punida com multa, por configurar a ocorrência de erro grosseiro na gestão dos recursos federais, tendo sido atendido o pressuposto estabelecido no art. 28 da LINDB.
18. 	A propósito do assunto, invoco as seguintes considerações que proferi no voto condutor do Acórdão 5245/2020-TCU-Primeira Câmara:
"37. Cabe observar que a 'não comprovação da boa e regular aplicação dos recursos federais repassados em face da omissão no dever de prestar contas' violou não só as regras legais, mas também princípios basilares da administração pública. Essa conduta constitui grave inobservância do dever de cuidado no trato com a coisa pública, logo, revela a existência de culpa grave, uma vez que se distancia do que seria esperado de um administrador minimamente diligente. Assim sendo, conclui-se que houve erros grosseiros, aos quais alude o art. 28 do Decreto-Lei 4.657/1942 (Lei de Introdução às Normas do Direito Brasileiro) incluído pela Lei 13.655/2018."
19.	Quanto ao exame da culpabilidade, não vislumbro a presença de circunstâncias práticas que tenham limitado ou impedido a atuação dos agentes em conformidade com a lei, uma vez que ele tinha a possibilidade de conhecer a ilicitude de seus atos e evitar o seu cometimento, já que as condições para o cumprimento do dever de prestar contas estavam expressamente previstas nas normas de regência do Fundo Nacional de Desenvolvimento Científico e Tecnológico (FNDCT) .
20. 	Como bem ressaltou a SecexTCE, os dirigentes da entidade convenente não apresentaram a documentação pertinente à execução das despesas, no prazo regulamentar, de forma que essa situação persistiu mesmo após as notificações promovidas pelo tomador de contas especiais, realizadas em 2019.
21.	Dessa forma, compreendo que os gestores agiram com grande desleixo, praticando infração de notória gravidade e reprovabilidade.
22. 	Em pesquisa ao histórico processual dos Srs. Lúcio Mendes de Oliveira e Felix Rodrigues da Silva, a fim de perquirir seus antecedentes, observo que eles não foram condenados pelo Tribunal.
23.	Por fim, não constam dos autos informações sobre outras circunstâncias agravantes nem sobre a aplicação de sanções de mesma natureza e relativas ao mesmo fato.
24. 	No presente caso, considero como circunstância atenuante a apresentação tardia da prestação de contas, após a citação dos responsáveis pelo TCU.
25.	Em face dessas premissas, julgo adequada a aplicação de multas individuais fundadas no art. 58, inciso I, da Lei 8.443/1992, nos valores de R$ 18.000,00, para cada um dos dirigentes da entidade.
26.	Essa quantia equivale a aproximadamente a 25% do valor máximo da multa a que se refere o aludido dispositivo, definido na Portaria-TCU nº 4, de 18 de janeiro de 2022.
27. 	Tal percentual se justifica pela aplicação da circunstância atenuante indicada no item 25 supra sobre a dosimetria que costumo aplicar quando há omissão no dever de prestar contas sem a apresentação da documentação relativa à despesa após a citação dos responsáveis (50% da quantia indicada no item anterior) . Nesse sentido, invoco os Acórdão 18936/2021-TCU-Primeira Câmara e 8.879/2021-1ª Câmara.
28.	Diante de todo o exposto, VOTO por que seja adotada a deliberação que ora submeto a este Colegiado.
TCU, Sala das Sessões, em 6 de setembro de 2022.
BENJAMIN ZYMLER 
Relator